ACORDAO-COMPLETO-2549377

ACÓRDÃO DE RELAÇÃO

ACÓRDÃO DE RELAÇÃO 5403/2022 ATA 31/2022 - PRIMEIRA CÂMARA

Acórdão 5403/2022-TCU-Primeira Câmara
VISTO e relacionado este processo relativo ao ato de concessão da pensão militar instituída por Jorge Gomes dos Santos em favor de Iracilda Nascimento dos Santos, submetido pelo Comando da Marinha a este Tribunal para fins de registro.
Considerando que a análise empreendida pela Secretaria de Fiscalização de Integridade de Atos e Pagamentos de Pessoal e de Benefícios Sociais - Sefip constatou ter havido majoração de proventos para o posto hierárquico imediatamente superior, com base no art. 110 da Lei 6.880/1980, em virtude de invalidez posterior à reforma do instituidor;
considerando que tal procedimento está em desacordo com a orientação adotada no Acórdão 2225/2019-TCU-Plenário, decisão paradigmática na qual se concluiu pela "ausência de previsão legal para extensão da vantagem estabelecida no art. 110 da lei 6.880/1980 a militares já reformados, bem como para o acréscimo de dois postos no cálculo dos proventos";
considerando que a aludida orientação é respaldada pela jurisprudência predominante no Superior Tribunal de Justiça - STJ, a exemplo das decisões proferidas por aquela Corte nos Recursos Especiais 1784347/RS e 1.340.075/CE e no Agravo Regimental nos Embargos de Declaração no Recurso Especial 966.142/RJ;
considerando que os pareceres da Sefip e do Ministério Público junto ao TCU - MPTCU foram pela ilegalidade e denegação de registro do ato em exame;
considerando, por fim, a presunção de boa-fé da interessada no ato em análise;
ACORDAM os Ministros o Tribunal de Contas da União, reunidos em sessão da 1ª Câmara, com fundamento nos arts. 1º, inciso V, e 39, inciso II, da Lei 8.443/1992, c/c os arts. 17, inciso III; 143, inciso II, 260 e 262 do Regimento Interno e na Súmula TCU 106, em:
considerar ilegal e negar registro ao ato de concessão da pensão militar instituída por Jorge Gomes dos Santos em favor de Iracilda Nascimento dos Santos;
dispensar a devolução dos valores indevidamente recebidos de boa-fé pela interessada até a data da notificação desta deliberação à unidade jurisdicionada; e 
expedir as determinações contidas no item 1.7 abaixo.
1. Processo TC-Processo 011.980/2022-2 (PENSÃO MILITAR) 
	1.1. Interessada: Iracilda Nascimento dos Santos (XXX.219.637-XX) 
	1.2. Unidade: Comando da Marinha
	1.3. Relator: Ministro Jorge Oliveira
	1.4. Representante do Ministério Público: Procurador Marinus Eduardo De Vries Marsico
	1.5. Unidade Técnica: Secretaria de Fiscalização de Integridade de Atos e Pagamentos de Pessoal e de Benefícios Sociais (Sefip) 
	1.6. Representação legal: não há
	1.7. Determinar ao Comando da Marinha que, no prazo indicado, contado a partir da ciência desta deliberação:
	1.7.1. em 15 dias:
	1.7.1.1. dê ciência desta decisão à interessada, com o alerta de que o efeito suspensivo proveniente da interposição de eventuais recursos junto ao TCU não a eximirá da devolução de valores indevidamente percebidos, caso aqueles apelos não sejam providos;
	1.7.1.2. promova o recálculo do valor atualmente pago a título de pensão militar com base no posto incorreto, sob pena de responsabilidade solidária da autoridade administrativa omissa;
	1.7.2. em 30 dias:
	1.7.2.1. emita novo ato, livre da irregularidade apontada, em substituição ao ora examinado, e o submeta a nova apreciação por este Tribunal;
	1.7.2.2. encaminhe a esta Corte comprovante da data da ciência desta decisão pela interessada.

Primeira Câmara

Comando da Marinha

JORGE OLIVEIRA

não há

PENSÃO MILITAR (PMIL)